最高法院刑事判決　　　　　　　　　　　　　　　八十八年度台上字第六四四一號
　　上　訴　人　甲○○　男
右上訴人因違反毒品危害防制條例案件，不服台灣高等法院台南分院中華民國八十八
年九月十五日第二審判決（八十八年度上訴字第一三二二號，起訴案號：台灣台南地
方法院檢察署八十八年度偵字第一四一六號），提起上訴，本院判決如左：
    主  文
原判決撤銷，發回台灣高等法院台南分院。
    理  由
本件原判決認定上訴人甲○○素行不良，曾於民國八十一年間因犯煙毒、竊盜罪，經
各判處有期徒刑二年，嗣經定執行刑為有期徒刑三年十月，於八十五年四月八日假釋
期滿執行完畢。竟仍不知悔改，復基於販賣第一級毒品海洛因營利之概括犯意，首於
八十八年一月二十一日十九時三十分許，在台南市○○路○段與文平路口之賓士汽車
商行前，以新台幣（下同）五千元之價格，販賣第一級毒品海洛因乙小包給蔣美忠（
由孟廣文陪同往購）；繼於同年月二十二日十二時十分許，在台南市○○路與光明街
口，復以五千元價格販賣第一級毒品海洛因給蔣美忠（亦由孟廣文陪同往購）。末於
同年月二十二日十八時三十分許，經警於台南縣仁德鄉仁德村仁愛十四號孟廣文之住
處查獲孟廣文與蔣美忠有非法施用海洛因之犯行，經其二人供出毒品來源係購自上訴
人後，由蔣美忠打呼叫器與上訴人聯絡，佯稱欲再以五千元向其購買第一級毒品海洛
因乙小包，將上訴人誘至台南市○○路與林森路口交易，於當日二十時十分左右，上
訴人隨身攜帶意圖販賣而販入之海洛因乙小包抵達現場時，尚未及交貨及付款，即為
警當場查獲，致未有所得，並經警自其身上扣得該包海洛因（驗餘淨重零點肆陸公克
，包裝重零點貳貳公克）等情。因而撤銷第一審判決，改判仍論處上訴人連續販賣第
一級毒品罪刑（累犯），固非無見。
惟查：(一)、科刑之判決書，對於犯罪事實，必須詳加認定，而後於理由內明其認定
犯罪事實所憑之證據及其認定之理由，方為適法。倘事實欄已有及，而理由未加以
說明，是理由不備，而事實欄無此記載，則理由失其依據，均足為構成撤銷之原因。
本件原判決事實欄雖記載上訴人係以意圖販賣而販入海洛因，但判決理由內並未說明
其認定上訴人應係以意圖販賣而販入海洛因所憑之證據，難謂無理由不備之違誤，自
足為構成撤銷之原因。(二)、毒品危害防制條例第十九條第一項所規定因犯罪所得之財
物，均沒收之，如全部或一部不能沒收時，追徵其價額或以其財產抵償之意旨，必限
於所得者為金錢以外之其他財物而無法沒收時，始應追徵其價額，使其繳納與原物相
當之價額，如所得之財物為金錢而無法沒收時，則應以其財產抵償之，不發生追徵價
額之問題。原判決主文諭知上訴人販賣毒品所得新台幣一萬元沒收，如全部或一部不
能沒收時，追徵其價額或以其財產抵償之云云，自屬不當。(三)、刑法第五十九條之酌
量減輕其刑，必須犯罪另有其特殊之原因與環境等等，在客觀上足以引起一般同情，
認為即予宣告法定最低刑期，猶嫌過重者，始有其適用。本件上訴人素行不良，有煙
毒、竊盜前科，曾受有期徒刑之執行完畢，仍不知悔改，竟連續數次販賣毒品予他人
非法施用，此項毒害他人身心健康至鉅之行為，殊不足以引起一般人之同情，原判決
徒以上訴人所販賣者均屬微量，其次數僅三次、販賣時間不長，所得不多，販賣對象
單一等情形，僅可為法定刑內從輕科刑之標準，以之作為酌減其刑之根據，顯難謂當
。以上數項，上訴意旨雖未指摘及之，但為本院得依職權調查之事項，應認原判決有
撤銷發回更審之原因。
據上論結，應依刑事訴訟法第三百九十七條、第四百零一條，判決如主文。
中      華      民      國    八十八    年     十一     月     十一     日
                              最高法院刑事第十一庭
                                  審判長法官  莊  登  照
                                        法官  洪  明  輝
                                        法官  蔡  清  遊
                                        法官  黃  一  鑫
                                        法官  林  秀  夫
      右正本證明與原本無異
                                              書  記  官
中      華      民      國    八十八    年     十一     月     十九     日
                                                                       Ａ
